臺灣臺南地方法院柳營簡易庭民事判決
111年度營簡字第20號
原      告  莊金和  
訴訟代理人  莊利吉  
被      告  王竣騰  

訴訟代理人  黃千珉律師
上列被告因過失傷害案件(本院110年度交簡字第2816號)，經原
告提起請求損害賠償之刑事附帶民事訴訟（本院110年度交附民
字第79號），經刑事庭裁定移送前來，本院於民國111年6月10日
言詞辯論終結，判決如下：
    主  文
一、被告應給付原告新臺幣1,138,053元，及自民國110年6月8日
    起至清償日止，按週年利率百分之5計算之利息。
二、原告其餘之訴駁回。
三、訴訟費用新臺幣11,022元，由被告負擔其中新臺幣4,000元
    ，餘由原告負擔。　　
四、本判決第一項得假執行。但被告如以新臺幣1,138,053元為
    原告預供擔保，得免為假執行。
五、原告其餘假執行之聲請駁回。
    事實及理由
壹、程序事項：按訴狀送達後，原告不得將原訴變更或追加他訴
    ，但請求之基礎事實同一、擴張或縮減應受判決事項之聲明
    者，不在此限，民事訴訟法第255條第1項第2款、第3款定有
    明文。原告起訴時，訴之聲明第1項原為：被告應給付原告
    新臺幣（下同）97萬元，及自起訴狀繕本送達翌日起至清償
    日止，按週年利率百分之5計算之利息（見附民卷第7頁）；
    嗣於本院審理中，追加請求金額並擴張訴之聲明第1項為：
    被告應給付原告2,071,799元，及自起訴狀繕本送達翌日起
    至清償日止，按週年利率百分之5計算之利息。（見營簡卷
    第37-38、70頁），經核其性質屬請求之基礎事實同一及擴
    張應受判決事項之聲明，合於上述規定，應予准許。
貳、實體事項：　　
一、原告起訴主張：被告於民國109年3月6日下午5時25分許，駕
    駛車牌號碼00-0000號自用小客車，沿臺南市麻豆區麻口里
    某產業道路由西往東方向行駛，途經番寮高幹21左5電桿前
    無號誌之路口時，本應注意車輛行經交岔路口時，支線道車
    應暫停讓幹道車先行，並應注意車前狀況，隨時採取必要之
    安全措施，且依當時天候晴、日間自然光線、柏油路面乾燥
    無缺陷、無障礙物、視距良好等情況，並無不能注意之情事
    ，竟疏於注意，貿然駕車穿越上述路口，適原告騎乘車牌號
    碼000-000號普通重型機車沿另一產業道路由北往南方向駛
    至該路口，2車遂因此發生碰撞，致原告人車倒地，並受有
    右側硬腦膜下出血、交通性水腦症、右側第5肋骨和左側第1
    至8肋骨骨折伴左側血胸、右膝擦傷、右肩和背部挫傷之傷
    害，經多次手術及漫長復健後，目前左側仍偏癱需臥床，日
    常生活無法自理，原告經高雄醫學大學附設中和紀念醫院神
    經外科醫師診斷後，屬於：中樞神經系統機能遺存極度障害
    ，終身無工作能力，為維持生命必要之日常生活活動，全需
    他人扶助，經常須醫療護理及專人周密照顧，症狀固定無法
    回復。據此，原告因而受有㈠醫療手術費用176,085元。㈡照
    護與醫療費用每月4萬元，費用包含護理之家費用、牛奶及
    復健費用等，計算期間自109年4月27日起算，請求期間為住
    院10年，合計480萬元。㈢精神慰撫金50萬元之損害，總額共
    計5,476,085元，因被告須負7成肇事責任，故依侵權行為之
    法律關係，請求被告賠償3,833,259元，扣除被告保險公司
    已給付之醫療與失能理賠保險金1,761,460元(含醫療給付91
    ,460元、失能給付167萬元)，被告仍須給付原告2,071,799
    元等語，並聲明：
　㈠被告應給付原告2,071,799元，及自起訴狀繕本送達翌日起至
    清償日止，按週年利率百分之5計算之利息。
　㈡願供擔保，請准宣告假執行。
二、被告則以：原告主張被告應給付10年之照護與醫療費用，未
    舉證證明原告餘命期間為何為10年，原告現存中樞神經系統
    機能遺存極度障害併左側肢體乏力，故衡以其身體狀況機能
    ，被告認為依原告之身體狀況，於事故發生後尚有5年之餘
    命；原告本件駕駛普通重型機車，於無號誌路口未注意車前
    狀況且未減速慢行，其行為就本件損害之發生與有過失；又
    慰撫金之多寡應審酌兩造之身分、地位、資力等予以認定；
    另原告已受領本件事故之強制汽車責任保險理賠金1,761,46
    0元，應自被告損害賠償賠償金額中扣除等語，資為抗辯。
    並聲明：
　㈠駁回原告之訴。
　㈡如受不利判決，願供擔保請准宣告免為假執行。
三、兩造不爭執事項：
　㈠本件事故之肇事責任比例，原告為百分之30，被告為百分之7
    0(見營簡卷第116頁)。
　㈡原告已支出之醫療手術費用為176,085元(見營簡卷第165頁)
    。
　㈢原告支出之照護與醫療費用每月為4萬元(含護理之家、牛奶
    及復健費用等)(見營簡卷第117、164頁)。
　㈣原告已受領第一產物保險股份有限公司給付之汽車強制汽車
    責任保險之保險金1,761,460元(見營簡卷第118頁)。
四、爭執事項：原告本件主張其支出照護與醫療費用之期間為10
    年，有無理由？
五、本院之認定：
　㈠原告主張被告於109年3月6日下午5時25分許，駕駛車牌號碼0
    0-0000號自用小客車，沿臺南市麻豆區麻口里某產業道路由
    西往東方向行駛，途經番寮高幹21左5電桿前無號誌之路口
    時，依當時天候晴、日間自然光線、柏油路面乾燥無缺陷、
    無障礙物、視距良好等情況，並無不能注意之情事，竟疏於
    注意，未暫停讓幹道車即原告機車先行，貿然駕車穿越該路
    口，適原告騎乘車牌號碼000-000號普通重型機車沿另一產
    業道路由北往南方向駛至該路口，2車因此發生碰撞，致原
    告人車倒地，並受有右側硬腦膜下出血、交通性水腦症、右
    側第5肋骨和左側第1至8肋骨骨折伴左側血胸、右膝擦傷、
    右肩和背部挫傷之傷害，經手術及復健後，目前仍日常生活
    無法自理，經醫師診斷認為原告中樞神經系統機能遺存極度
    障害，終身無工作能力，為維持生命必要之日常生活活動，
    全需他人扶助，經常須醫療護理及專人周密照顧，症狀固定
    無法回復；又被告上述過失駕駛行為，經本院第一審以110
    年度交簡字第2816號刑事簡易判決認其涉犯過失傷害罪，判
    處有期徒刑3月，再經本院第二審以110年度交簡上字第191
    號刑事判決駁回上訴確定之事實，為被告所不爭執，並據原
    告提出高雄醫學大學附設中和紀念醫院110年6月30日診斷證
    明書、收據、信義醫療財團法人附設方舟護理之家(下稱方
    舟護理之家)費用收據、信義醫療財團法人高雄基督教醫院
    醫療費用收據(見營簡卷第39-53頁)在卷為證，亦經本院依
    職權調閱110年度交簡上字第191號、110年度交簡字第2816
    號刑事卷宗確認無訛，上述事實應堪認定。
　㈡按因故意或過失，不法侵害他人之權利者，負損害賠償責任
    ；不法侵害他人之身體或健康者，對於被害人因此喪失或減
    少勞動能力或增加生活上之需要時，應負損害賠償責任；不
    法侵害他人之身體、健康、名譽、自由、信用、隱私、貞操
    ，或不法侵害其他人格法益而情節重大者，被害人雖非財產
    上之損害，亦得請求賠償相當之金額，民法第184條第1項前
    段、第193條第1項、第195條第1項前段分別定有明文。
　㈢原告主張因本件事故已支出之醫療手術費用為176,085元，為
    被告所不爭執，並經原告提出高雄醫學大學附設中和紀念醫
    院住院醫療費用收據聯(見營簡卷第40頁)，其此部分之主張
    自屬有據。
　㈣原告本件主張其支出照護與醫療費用之期間為10年，總額為4
    80萬元，有無理由：
　1.原告主張其於109年4月27日入住方舟護理之家，被告雖抗辯
    原告提出之單據始日為110年2月1日，在此之前未提出方舟
    護理之家之單據云云，惟依前述高雄醫學大學附設中和紀念
    醫院110年6月30日診斷證明書，原告於本件事故發生後，因
    中樞神經系統機能遺存極度障害，全需他人扶助，經常須醫
    療護理及專人周密照顧，症狀固定無法回復，且原告已於10
    9年4月27日出院(高雄醫學大學附設中和紀念醫院)，嗣至10
    9年7月27日始入院進行顱骨成形手術，有該診斷證明書附卷
    可憑(見營簡卷第39頁)，原告於本件事故後既有經常性醫療
    護理及專人周密照顧之需求，其所需要之照護品質應非一般
    居家照護所得滿足(況縱為居家照護，原告亦須支應相當之
    照護費用)，則其主張自109年4月27日起入住方舟護理之家
    乙節，尚堪採信。
　2.原告自本件事故發生時即109年3月6日起至其終老止均須專
    人照顧，及每月照護與醫療費用為4萬元，為兩造所不爭執
    。原告住院期間即109年3月6日至109年4月27日，未經其主
    張須支付照護與醫療費用，且此期間業經原告主張已支付醫
    療及住院費用176,085元，則此期間應不予計算。又原告自1
    09年4月27日起出院並入住方舟護理之家，至本案言詞辯論
    終結日111年6月10日止，已到期之照護與醫療費用應為1,01
    9,178元【計算式：照護與醫療費用每月4萬元，每年為48萬
    元，上述期間約為2.00000000年，48萬元2.00000000年≒1,
    019,178元(元以下四捨五入)】。
　3.原告為26年12月出生之人(參歷次診斷證明書及收據)，其於
    本件事故發生時為82歲，依內政部109年臺灣地區簡易生命
    表(男性)所示(見營簡卷第170頁)，82歲男性之平均餘命為7
    .93年，自本件事故發生日即109年3月6日起算，約至117年2
    月9日為7.93年(約7年11月4日)，扣除原告住院期間為109年
    3月6日至109年4月27日，再扣除上述照護與醫療費用已到期
    之109年4月27日至本案言詞辯論終結日111年6月10日期間後
    ，核算自本案言詞辯論終結日之翌日即111年6月11日起算、
    至餘命末日即117年2月9日、按月給付4萬元照護與醫療費用
    之總額，依霍夫曼式計算法扣除中間利息（首期給付不扣除
    中間利息），核計其金額為2,446,898元【計算式如附件】
    。
　4.綜上，就照護與醫療費用部分，估算已到期及未到期之將來
    給付為3,466,076元【計算式：1,019,178元+2,446,898元=3
    ,466,076元】。原告主張之照護與醫療費用，於3,466,076
    元範圍內應有理由，逾此範圍之請求，應屬無據。
　5.至原告雖主張依其提出之內政部統計年報之簡易生命表(見
    營簡卷第199頁)，原告餘命應為9年云云，然該表係以10歲
    為單一區間範圍，相較於上述內政部109年臺灣地區簡易生
    命表，原告提出之簡易生命表每一區間所計算之年齡範圍均
    明顯較大，誤差應亦較多，其以該表主張餘命應為9年，尚
    非可採。另被告雖抗辯原告餘命為5年云云，惟其提出之內
    政部統計處新聞、內政統計通報(見營簡卷第181-188頁)，
    均未說明為何原告餘命為5年，而依該等資料之平均壽命表
    ，全國及各縣市之平均壽命均低於原告現在年齡，故難逕以
    該表認定原告餘命為5年，被告就此抗辯未能舉證證明，其
    所辯即難採信為真。
　㈤原告主張慰撫金請求50萬元，為有理由：
　1.按慰撫金之賠償以身體、健康、名譽、自由、信用、隱私、
    貞操，或其他人格法益遭受侵害，而情節重大者，被害人精
    神上受有痛苦為必要，其核給之標準與財產上損害之計算不
    同，惟非不可斟酌雙方身份、資力與加害程度，及其他各種
    情形核定相當之數額；換言之，以人格權遭遇侵害，受有精
    神上之痛苦，而請求慰撫金之賠償，其核給之標準，須斟酌
    雙方之身份、資力與加害程度及其他各種情形核定相當之數
    額。
　2.本院審酌原告於本件事故發生時為82歲，原可自行騎乘機車
    外出，因被告之過失駕駛行為，受有上述傷害，中樞神經系
    統機能遺存極度障害，症狀無法回復，現生活無法自理，全
    需他人扶助，經常須醫療護理及專人周密照顧，已如前述，
    精神及身體上必然受有極大痛苦，自得請求賠償精神慰撫金
    。次審酌兩造各自之身分、資力等情狀(資力部分參限制閱
    覽卷之稅務電子閘門所得調件明細表)，並參酌本件事故發
    生情節、原告所受上述傷勢及身體現況等一切情狀，認原告
    請求50萬元，尚屬妥適。
　㈥據此，原告因本件事故得向被告請求之金額為4,142,161元【
    含①醫療手術費用176,085元、②照護與醫療費用3,466,076元
    、③精神慰撫金50萬元，計算式：176,085元+3,466,076元+5
    0萬元＝4,142,161元】。
　㈦按損害之發生或擴大，被害人與有過失者，法院得減輕賠償
    金額或免除之，民法第217條第1項定有明文。此項規定之目
    的，在謀求加害人與被害人間之公平，故在裁判上法院得以
    職權減輕或免除之。本件事故之肇事責任比例，原告為百分
    之30，被告為百分之70，為兩造所不爭執，業如前述，則依
    過失相抵之法則，自應依比例減輕被告之賠償金額，故原告
    得請求被告賠償之金額應為2,899,513元【計算式：4,142,1
    61元70%≒2,899,513元(元以下四捨五入)】。
　㈧按保險人依本法規定所為之保險給付，視為被保險人損害賠
    償金額之一部分；被保險人受賠償請求時，得扣除之，強制
    汽車責任保險法第32條定有明文。查原告因本件事故已受領
    強制汽車責任保險之保險金1,761,460元，為兩造所不爭執
    ，依上述規定，原告已受領之保險理賠金自應由其得請求之
    賠償金額扣除，扣除後之餘額為1,138,053元【計算式：2,8
    99,513元-1,761,460元＝1,138,053元】，則原告請求被告應
    給付損害賠償1,138,053元，應屬有據，逾此範圍之請求，
    即無理由，應予駁回。
六、綜上所述，原告依侵權行為之法律關係，請求被告應給付原
    告1,138,053元，及自起訴狀繕本送達翌日即110年6月8日(
    有本院送達證書在卷可佐)起至清償日止，按週年利率百分
    之5計算之利息，為有理由，應予准許，逾此範圍所為之請
    求，則無理由，應予駁回。
七、本件事證已臻明確，兩造其餘之攻擊或防禦方法及所用之證
    據，經本院斟酌後，認為均不足以影響本判決之結果，爰不
    逐一論列，附此敘明。
八、按各當事人一部勝訴、一部敗訴者，其訴訟費用，由法院酌
    量情形，命兩造以比例分擔或命一造負擔，或命兩造各自負
    擔其支出之訴訟費用，民事訴訟法第79條定有明文。原告本
    件提起刑事附帶民事訴訟，而由本院刑事庭裁定移送前來，
    原免繳納裁判費，惟於本院審理期間，經原告追加請求如前
    所述，爰依上述規定，酌定本件訴訟費用之負擔如主文第3
    項所示。
九、本件原告勝訴部分，為依民事訴訟法第427條第1項規定適用
    簡易訴訟程序，且為被告敗訴之判決，應適用民事訴訟法第
    389條第1項第3款規定，依職權宣告假執行，原告雖陳明願
    供擔保聲請假執行，該聲請僅督促法院職權發動，爰不另為
    供擔保之諭知；並依民事訴訟法第392條第2項規定，依聲請
    宣告被告預供擔保，得免為假執行。至原告敗訴部分，其訴
    既無理由而經駁回，假執行之聲請應亦失所依附，應併予駁
    回。
十、訴訟費用負擔之依據：民事訴訟法第79條。
中　　華　　民　　國　　111 　年　　7 　　月　　1 　　日
　　　　　　　　　柳營簡易庭  法　官  陳郁婷
以上正本證明與原本無異。
如不服本判決，應於判決送達後20日內，向本院提出上訴狀並表
明上訴理由，如於本判決宣示後送達前提起上訴者，應於判決送
達後20日內補提上訴理由書（須附繕本）。
如委任律師提起上訴者，應一併繳納上訴審裁判費。
中　　華　　民　　國　　111 　年　　7 　　月　　4 　　日
                              書記官  謝靜茹
【附表：訴訟費用計算式】
裁判費（新臺幣）   11,022元
合計               11,022元
【附件：霍夫曼計算式】
一、依霍夫曼式計算法扣除中間利息（首期給付不扣除中間利息
    ）核計其金額為新臺幣2,446,898元。
二、計算方式為：480,000×4.00000000+(480,000×0.00000000)×
    (5.00000000-0.00000000)≒2,446,898元(元以下四捨五入)
    。其中4.00000000為年別單利5%第5年霍夫曼累計係數，5.0
    0000000為年別單利5%第6年霍夫曼累計係數，0.00000000為
    未滿一年部分折算年數之比例(244/366=0.00000000)。